【裁判字號】    99,智易,19
【裁判日期】    990331
【裁判案由】    違反著作權法
【裁判全文】
臺灣臺北地方法院刑事判決              99年度智易字第19號
聲  請  人  臺灣臺北地方法院檢察署檢察官
被      告  丁○○○
輔  佐  人
即被告之女  丙○○
上列被告因違反著作權法案件，經檢察官聲請簡易判決處刑（98
年度偵字第 17917號），本院認不宜以簡易判決處刑（98年度簡
字第4723號），改依通常程序審理，判決如下：
    主  文
丁○○○無罪。
    理  由
一、聲請簡易判決處刑意旨略以：被告丁○○○明知「苦戀歌」
    、「望你早歸」、「舊情綿綿」、「我該怎麼辦」、「歡笑
    在一起」、「可憐戀花再會吧」等 6首音樂著作，係各作詞
    、作曲之著作財產權人專屬授權予柯達唱片錄音帶股份有限
    公司（下稱柯達唱片公司），未經柯達唱片公司授權或同意
    ，不得任意重製、公開播送或公開演出，竟基於營利之犯意
    ，未得柯達唱片公司之同意或授權，自民國97年間起，將內
    有上開6首音樂著作之金嗓電腦伴唱機1台，置放在臺北市萬
    華區青年公園之天橋旁，接續提供不特定人利用前揭電腦伴
    唱機公開點唱上開 6首歌曲，以此方式侵害柯達唱片公司之
    音樂著作財產權。嗣於98年7月23日上午10時7分許，為警在
    上址查獲，並扣得金嗓電腦伴唱主機1台、點歌本1本及遙控
    器 1只。因認被告丁○○○涉犯著作權法第92條之擅自以公
    開演出之方法侵害他人著作財產權罪嫌云云。
二、公訴人（即聲請人）認被告丁○○○涉有前揭罪嫌，係以被
    告之供述、告訴人代表人甲○○、告訴代理人乙○○之指訴
    、搜索扣押筆錄、扣押物品清單目錄表、內政部著作權執照
    、獨家專屬授權證明合約書、現場照片14張，及扣案之金嗓
    電腦伴點主機 1台、點歌本1本、遙控器1只等物為主要論據
    。訊據被告對其係前開查獲之金嗓電腦伴唱機等物之所有人
    ，該伴唱機、點歌本及遙控器係置放在臺北市萬華區青年公
    園天橋旁，供不特定人點唱之用，伴唱機內有上開 6首歌曲
    ，而告訴人柯達唱片公司就前揭 6首歌曲有著作財產權之事
    實，固不爭執，惟堅決否認有何未經同意或授權而擅自以公
    開演出之方法侵害告訴人著作財產權之犯行，辯稱：本件係
    柯達唱片公司人員一到青年公園天橋旁放置伴唱機地點，即
    自行去點播該6首歌曲，非其他人當時有公開點唱等語。
三、按：
（一）犯罪事實應依證據認定之，無證據不得認定犯罪事實；不
      能證明被告犯罪者，應諭知無罪之判決，刑事訴訟法第15
      4條第2項、第301條第1項定有明文。犯罪事實之認定，應
      憑真實之證據，倘證據是否真實尚欠明確，自難以擬制推
      測之方法，為其判斷之基礎；而認定犯罪事實之證據係指
      足以認定被告確有犯罪行為之積極證據而言，該項證據自
      須適合於被告犯罪事實之認定，始得採為斷罪資料（最高
      法院 53年台上字第656號、29年上字第3105號判例意旨參
      照）。
（二）又我國現行刑事訴訟法係採改良式當事人進行主義，由當
      事人擔任訴訟程序發動及進行之主體，法院則居於客觀公
      正之立場，踐行及監督審判程序之進行，並依法作成公正
      妥適之裁判。故對於被告犯罪事實之證明，原則上應由檢
      察官負舉證及說服之責任。至被告雖有聲請法院調查證據
      之權利，但並無自證己罪之義務，且有保持緘默及無須違
      背自己意思而為陳述之權利。而法院基於客觀中立之地位
      ，並無主動蒐集被告犯罪事證之義務，僅在發現真實或維
      護公平正義及對被告利益有重大關係事項時，始例外就卷
      內已存在或與犯罪事實有重要關係在客觀上確有調查必要
      之事項補充介入調查。從而，檢察官對於被告犯罪事實，
      自應依改良式當事人進行主義之精神及上述規定善盡舉證
      責任，並指出證明之方法，以說服法院確信被告犯罪事實
      存在。若檢察官無法舉證證明被告犯罪事實確實存在，或
      未能指出證明之方法以善盡說服法院確信被告犯罪事實之
      責任，而事實審法院依據刑事訴訟法第163條第2項之規定
      ，為發現真實及公平正義之維護，就卷內所存在及客觀上
      有調查必要之證據資料踐行調查程序結果，仍然認為不能
      證明被告犯罪事實存在者，基於前述改良式當事人進行主
      義之精神及無罪推定原則，自應為被告無罪之判決。
四、經查：
（一）著作權法第 26條第1項規定：「著作人除本法另有規定外
      ，專有公開演出其語文、音樂或戲劇、舞蹈著作之權利」
      。所謂「公開演出」，依同法第 3條第1項第9款規定：「
      指以演技、舞蹈、歌唱、彈奏樂器或其他方法向現場之公
      眾傳達著作內容。以擴音器或其他器材，將原播送之聲音
      或影像向公眾傳達者，亦屬之」，是構成對音樂著作財產
      權人所享有公開演出權之侵害者，必須行為人有以前揭方
      法在「現場」向公眾傳達音樂著作之事實者始足當之（臺
      灣高等法院臺南分院95年度上訴字第90號判決參照）。
（二）本件告訴人指派之蒐證人員於98年7月23日上午10時7分許
      ，會同警方人員前往青年公園上址，經被告簽署自願受搜
      索同意書後實施搜索，並未查獲有任何人在場點播上開歌
      曲公開演出之情，即便告訴人指派之人員或員警當場有測
      試證明伴唱機內有上開告訴人之歌曲，且出現該歌曲畫面
      ，然此亦係由渠等基於搜索取證之目的而點播，此動作應
      為取得證據之靜態查證，尚不得據以反證推論曾由他人公
      開演出。再本件金嗓點唱機內，收錄之歌曲多達數千首，
      有扣案之點歌本可資佐證，而告訴人上開歌曲僅屬其中 6
      首，比例甚少，其點出播放、演出機率微乎其微。檢察官
      既未就上開伴唱機於何時何地有公開演出之情舉證，是並
      無證據證明被告有以公開演出之方式侵害告訴人之音樂著
      作財產權之事實（最高法院95年度台上字第4046號判決參
      照），洵堪認定。
（三）又被告於警詢時固供稱：伊有提供上述 6首歌曲讓公園內
      老人點唱等語（見98年度偵字第17917號偵查卷第8頁），
      惟查本件查扣之金嗓伴唱機內有上開 6首歌曲，已如前述
      ，而被告亦未明白供陳上開 6首歌曲有曾為他人在青年公
      園上址公開點播演出之情事，是被告前揭供述，尚不足資
      為不利於其認定之憑據，併此敘明。
五、綜上所述，被告之辯解尚非不可採信，又公訴人所提證據，
    仍不足以令本院對被告產生確實違反著作權法之有罪之確信
    ，此外，復查無其他積極證據足證被告確有聲請簡易判決處
    刑意旨所指之犯行，本件既不能證明被告犯罪，揆諸前開說
    明，自應為被告無罪判決之諭知。
據上論斷，應依刑事訴訟法第301第1項，判決如主文。
本案經檢察官張世和到庭執行職務
中    華    民    國    99    年    3     月    31    日
                  刑事第八庭    法  官  詹慶堂
以上正本證明與原本無異。
如不服本判決應於收受送達後10日內向本院提出上訴書狀，並應
敘述具體理由；其未敘述上訴理由者，應於上訴期間屆滿後20日
內向本院補提理由書（均須按他造當事人之人數附繕本）「切勿
逕送上級法院」。告訴人或被害人如對於本判決不服者，應具備
理由請求檢察官上訴，其上訴期間之計算係以檢察官收受判決正
本之日期為準。
                                書記官  蔡易霖
中    華    民    國    99    年    3     月    31    日

司法院資訊處製作；財團法人民間司法改革基金會備份。
